臺灣臺南地方法院交通事件裁定　　　　　　　　　　九十一年度交聲字第三八二號
　　移
　　受處分人
　　即異議人　甲○○
右列受處分人因違反道路交通管理處罰條例案件，對於交通部公路總局嘉義區監理所
台南監理站九十一年九月三十日所為之裁決處分（處分案號：南監五字第裁七四—Ｂ
00000000號）聲明異議，本院裁定如左：
    主  文
異議駁回。
    理  由
一、聲明異議意旨略以：受處分人即異議人甲○○於民國九十一年八月二十九日上午
    十一點二十三分左右，駕駛車牌號碼ＡＯ—五五八號營業大貨車，沿高雄市○○
    路，由南往北方向，行經設有燈光號誌管制之該路與德正路之交岔路口時，其係
    在綠燈之情況下進入路口，但因其車速較慢，以致在未出路口前，燈號即變為紅
    燈，實際上其並無任何闖紅燈之行為，然竟遭執勤之高雄市政府警察局楠梓分局
    警員，誤認係闖紅燈而加以攔查告發。後來移送機關即交通部公路局嘉義區監理
    所台南監理站，亦以異議人違規事實明確，而裁處罰鍰新台幣三千六百元，並記
    違規點數三點。惟此應係執勤警員所站位置太遠，加上該處係一彎道，以致警員
    視線不清而誤認，並非其有原處分意旨所稱之闖紅燈行為，是異議人不服該裁處
    ，而提起本件異議。
二、按汽車駕駛人，行經有燈光號誌管制之交岔路口闖紅燈者，處新臺幣一千八百元
    以上五千四百元以下罰鍰，並記違規點數三點，道路交通管理處罰條例第五十三
    條及第六十三條第一項第三款分別定有明文。
三、經查：
    （一）受處分人即異議人甲○○有於九十一年八月二十九日上午十一點二十三分
          左右，駕駛車牌號碼ＡＯ—五五八號營業大貨車，沿高雄市○○路，由南
          往北方向，行經設有燈光號誌管制之該路與德正路之交岔路口時闖紅燈等
          事實，除有高雄市政府警察局高市警刑字第Ｂ00000000號舉發違
          反道路交通管理事件通知單及該警察局楠梓分局九十一年九月十日高市警
          楠分七字第０九一００一四一一九號函各一份附卷可參外，另當日執行勤
          務舉發本違規事件之高雄市政府警察局楠梓分局警員陳金木，亦於本院調
          查時到庭具結證稱：「（法官問：本件是否你舉發的，情形如何？）是我
          舉發的，當時我是執行路檢勤務，我所站的位置離違規地點約五十公尺，
          我可以清楚看到路口號誌及車行之狀況，因異議人在紅燈亮起時仍超越停
          止線，我確定他進入路口時，號誌已變為紅燈，所以我們就把他攔下來，
          我請他出示證件，異議人說他未違規不願出示證件，我有告知他如不出示
          證件要依法處理，後來他有出示證件給我，也有收下紅單，我們並無態度
          不好。」等語（參見本院九十一年十一月一日訊問筆錄），此參以證人陳
          金木警員與異議人間不僅未有任何怨隙，且係毫不相識之人，衡情證人陳
          金木應無設詞攀誣，或虛構違規事實陷害異議人之理，另就證人前述所言
          ：「……我所站的位置離違規地點約五十公尺，我可以清楚看到路口號誌
          及車行之狀況……」等情以觀，證人陳金木對於該本件違規車輛之違規情
          節，亦應無誤看或誤為判斷之可能。況警員執行公務時，本身即受有行政
          懲處責任之監督，且其到庭具結作證，更係以刑事責任擔保其證言之真實
          性，故證人陳金木警員之上開證述內容，及其所紀錄舉發之本件違規事實
          ，經核尚無不可採信之處。因之，異議人於右述時、地，駕駛營業大貨車
          ，有行經設有燈光號誌管制之交岔路口闖紅燈之違規行為，應可認定。
    （二）次按，交通勤務警察或依法令執行交通稽查任務人員，開單舉發違反道路
          交通管理處罰條例所列之違規事實，經公路主管機關或警察機關所為之裁
          決處罰，本質上為行政處分，係公務員基於職務上權力，依法就特定之具
          體事件所為，並具有公法上效果之單方行政行為。而根據公務員為公法上
          行為具有公信力之原則，該行政處分當可被推定為真正，且其據以依法處
          分之事實認定，亦應可推定為正確無誤，故本此公信原則，立法者乃於道
          路交通管理處罰條例及高速公路交通管制規則中制定相關規定，使交通勤
          務警察或依法令執行交通稽查任務人員，在特殊情形下，當場不能或不宜
          攔截製單舉發時，得當機處置而逕行舉發（參見九十一年九月一日施行之
          修正後道路交通管理處罰條例第七條之二及高速公路交通管制規則第二十
          六條等規定），以達成維護交通秩序及公共安全之行政目的。反之，若謂
          公務員之一切行政行為，均需預留證據以證明其為真實，則國家行政勢必
          窒礙難行，且相關行政目的亦難達成，故刑事訴訟法就犯罪證據有關之規
          定中，與屬行政秩序罰之交通違規裁罰本旨不合之部分，自不在準用之列
          。從而，交通違規行政爭訟之舉證責任原理，應非如刑事案件中，必須超
          越任何合理懷疑，始可為有罪判決之嚴格程度，而係應與民事訴訟之舉證
          責任原理相類似，亦即基本上應就行政機關與人民所各自主張有利於己之
          事實，分配其應盡之舉證責任，而非逕予適用刑事訴訟上之「無罪推定」
          原則，此觀諸行政訴訟法第一百三十六條，規定行政訴訟程序準用民事訴
          訟法第二百七十七條舉證責任分配原則之立法意旨，即可明瞭。
    （三）基此，本件受處分人即異議人甲○○雖極力辯稱：其駕車行經案載違規路
          口時，並無闖紅燈之違規行為云云，然其並未就執勤警員之舉發有誤，提
          出明確事證以供調查研判，且核無任何相關證據，足資證明本件執勤警員
          確有捏造事實違法取締之情事，故證人陳金木警員本其維護交通秩序、安
          全職責所為之前述舉發，自應受到合法、正確之推定。此外，證人陳金木
          警員當日執勤地點與異議人違規現場之相關位置，亦有卷附之本件違規路
          口照片四張足資佐參，根據該照片上之相對位置研析，本件證人陳金木警
          員確可完全看清該路口之號誌變化以及車輛通過之詳細狀況，故證人陳金
          木上開證述內容之正確性，應不容懷疑。從而，異議人確有原處分意旨所
          稱之違規情事，亦無疑義。
四、綜上所述，本件受處分人即異議人甲○○於上開時、地，駕駛營業大貨車，有行
    經設有燈光號誌管制之交岔路口闖紅燈之違規行為既可認定，則原處分機關即移
    送機關交通部公路總局嘉義區監理所台南監理站，據此並引用道路交通管理處罰
    條例第五十三條及第六十三條第一項第三款等規定，裁處異議人罰鍰新台幣三千
    六百元，並記違規點數三點，於法即無不當。至本件異議經核並無理由，故應予
    以駁回。
五、據上論斷，應依道路交通案件處理辦法第十九條，裁定如主文。
中    華    民    國      九十一      年     十一      月     二十九    日
                              臺灣臺南地方法院交通法庭
                                  法  官    陳  志  成
右正本證明與原本無異
如不服本裁定應於送達後五日內向本院提出抗告狀
                                  書記官    彭  建  山
中    華    民    國      九十一      年     十一      月     二十九    日
